臺灣高等法院刑事判決
111年度侵上訴字第59號
上  訴  人  
即  被  告  徐時彥



選任辯護人  鄭皓文律師(法扶律師)          
上列上訴人即被告因妨害性自主案件，不服臺灣桃園地方法院10
9年度侵訴字第91號，中華民國110年10月22日第一審判決（起訴
案號：臺灣桃園地方檢察署109年度偵字第15741號），提起上訴
，本院判決如下：
    主  文
上訴駁回。
    事實及理由
一、本院審理範圍
  ㈠按民國110年6月16日修正公布、同月18日施行之刑事訴訟法
    第348條規定：（第1項）上訴得對於判決之一部為之。（第
    2項）對於判決之一部上訴者，其有關係之部分，視為亦已
    上訴。但有關係之部分為無罪、免訴或不受理者，不在此限
    。（第3項）上訴得明示僅就判決之刑、沒收或保安處分一
    部為之。
　㈡次按刑事訴訟法施行法第7條之13前段規定：中華民國110年5
    月31日修正通過之刑事訴訟法施行前，已繫屬於各級法院之
    案件，於施行後始適用修正前刑事訴訟法第348條規定。所
    稱「已繫屬於各級法院」，與「已繫屬於法院」之意義，未
    盡相同。前者有區分繫屬於各個不同審級法院之意思，而後
    者則單純僅指繫屬於法院而言。而各審級法院繫屬案件及審
    理程序均具有高度可分性及獨立性，在原審級判決終結前，
    刑事訴訟法既已修正施行，當事人自應依據新修正關於上訴
    範圍之規定提起上訴，此種釐定方式既不影響當事人之期待
    利益與訴訟防禦權，亦無違程序一貫性原則。故於原審級案
    件終結後提起上訴時，自應以其提起各個不同審級上訴時，
    刑事訴訟法第348條是否已經修正施行，作為究應適用新法
    或舊法決定其上訴範圍之時點依據(最高法院110年度台上大
    字第5375號裁定意旨參照)。
　㈢本案係於上開規定施行後之111年3月3日始繫屬於本院，有臺
    灣桃園地方法院111年3月2日桃院增刑治109侵訴91字第1110
    006253號函上所蓋本院收文戳章在卷可稽（見本院卷第3頁
    ）。是本案上訴之效力及其審理範圍，應依修正後即現行刑
    事訴訟法第348條規定判斷。而上訴人即被告徐時彥(下稱被
    告)於刑事上訴狀、本院準備程序及審理時均言明僅就量刑
    部分提起上訴（見本院卷第17至18、66及139頁），則本件
    上訴範圍只限於原判決之刑部分，就本案犯罪事實、論罪部
    分，均如第一審判決所記載（如附件）。
二、上訴駁回之理由
　㈠本院審理結果，認原審就被告所為，係犯刑法第227條第1 項
    之對於未滿14歲之女子為性交罪，且依刑法第47條累犯之規
    定加重其刑（原判決關於「以102年度侵訴字第13號判處有
    期徒刑1年8月」部分補充更正為「以102年度侵訴字第13號
    分別判處有期徒刑1年8月（共2罪），定應執行有期徒刑1年
    10月」），並審酌被告前有2次妨害性自主案件之前案紀錄
    （構成累犯部分不重複評價），仍不知悔改，明知未成年人
    對兩性關係之認知尚屬懵懂，對於性行為之智識及決斷能力
    亦未臻成熟，難與一般成年人等同視之，竟為滿足個人性慾
    ，而對被害人為性交行為，雖未違背被害人之意願，仍對被
    害人之身心健康及人格發展造成不良影響，顯見其法治觀念
    淡薄，所為殊值非難，實有課予相當程度刑罰之必要；另考
    量其犯後終能坦認犯行，願意向被害人道歉及談調解，惟因
    被害人及其法定代理人即告訴人無調解意願而未能達成調解
    ，兼衡被告於警詢自述國中畢業之智識程度、務工、家庭經
    濟狀況勉持及告訴人與被害人對於本案表示之意見等一切情
    狀，量處有期徒刑3年2月。經核原審就此部分之量刑尚屬妥
    適。
　㈡被告上訴意旨略以：被告坦承犯行，且與告訴人00000-00000
    00A及被害人00000-0000000達成和解，又被告前因妨害性自
    主案件，經法院分別判處有期徒刑1年8月、10月確定，於本
    件雖為累犯，惟刑度突增至有期徒刑3年2月，顯有違比例原
    則，被告並非有意一犯再犯，僅係社交障礙，不知如何在現
    實中認識異性，僅能透過網路，並非有意找未成年女性，懇
    請依刑法第59條之規定減輕其刑云云。惟查：
　⒈關於刑法第59條
　⑴按犯罪之情狀顯可憫恕，認科以最低刑度仍嫌過重者，得酌
    量減輕其刑，刑法第59條定有明文。該條所謂「犯罪之情狀
    顯可憫恕」，係指審酌刑法第57條各款所列事項以及其他一
    切與犯罪有關之情狀之結果，認其犯罪足堪憫恕者而言，必
    須犯罪另有特殊之原因與環境等，因在客觀上顯然足以引起
    一般同情，認為縱予宣告法定最低度刑猶嫌過重者，始有其
    適用。
　⑵查被告雖坦承全部犯行，且其與被害人於本案案發時，為男
    女朋友關係，因一時情慾衝動與當時未滿14歲之被害人發生
    性交，然被告於本案之前，即因與未滿14歲女子、14歲以上
    未滿16歲女子性交之妨害性自主案件(2案)，分別經法院判
    刑確定，此有本院被告前案紀錄表1份在卷可參，其仍故意
    再犯本件有期徒刑以上之妨害性自主相關之罪行，且雖與告
    訴人及被害人達成和解，卻未依和解條件履行，此亦有和解
    筆錄、本院公務電話紀錄在卷可參(見本院卷第134之1至134
    之2頁、第151至153頁)，是被告犯罪時並無何特殊之原因與
    環境等等，在客觀上亦不足以引起一般同情，而有何情堪憫
    恕之處，自應為其行為負責，自無再適用刑法第59條規定酌
    減其刑之餘地。從而，被告請求依刑法第59條規定酌減其刑
    云云，為無理由，應予駁回
　⒉關於被告請求從輕量刑部分
　⑴按量刑係法院就繫屬個案犯罪之整體評價，為事實審法院得
    依職權自由裁量之事項。量刑判斷當否之準據，應就判決之
    整體觀察為綜合考量，不可摭拾其中片段，遽予評斷。即就
    個案量刑審酌之情狀為整體綜合之觀察，苟係以行為人之責
    任為基礎，並已斟酌刑法第57條各款所列情狀，基於刑罰目
    的性之考量、刑事政策之取向，以及行為人刑罰感應力之衡
    量等因素為之觀察，倘其刑之量定並未逾越公平正義之精神
    ，客觀上亦不生量刑畸重之裁量權濫用，自不得任意指摘為
    違法（最高法院106年度台上字第1930號判決意旨參照）。
  ⑵本件被告所犯刑法第227條第1項對於未滿14歲之女子為性交
    罪之最輕本刑為3年以上有期徒刑，原審依刑法第47條累犯
    之規定加重其刑，並斟酌刑法第57條各款所列情狀，為被告
    量刑之基礎，量處有期徒刑3年2月，原審量刑並無明顯失出
    失入情形，被告執上開理由提起上訴，請求從輕量刑，亦無
    理由，應予駁回。　
  ⒊綜上所述，本件被告上訴為無理由，應予駁回。　　
據上論斷，應依刑事訴訟法第368條，判決如主文。
本案經檢察官吳靜怡、凌于琇提起公訴，檢察官丁俊成到庭執行
職務。
中　　華　　民　　國　　111 　年　　9 　　月　　7 　　日
                  刑事第十一庭  審判長法　官  張江澤
                                      法　官  梁志偉
                                      法　官  章曉文
以上正本證明與原本無異。
如不服本判決，應於收受送達後20日內向本院提出上訴書狀，其
未敘述上訴之理由者並得於提起上訴後20日內向本院補提理由書
（均須按他造當事人之人數附繕本）「切勿逕送上級法院」。
                                      書記官  賴又瑄
中　　華　　民　　國　　111 　年　　9 　　月　　7 　　日
附錄本案論罪科刑法條
中華民國刑法第227條
對於未滿十四歲之男女為性交者，處3年以上10年以下有期徒刑
。
對於未滿十四歲之男女為猥褻之行為者，處6月以上5年以下有期
徒刑。
對於十四歲以上未滿十六歲之男女為性交者，處7年以下有期徒
刑。
對於十四歲以上未滿十六歲之男女為猥褻之行為者，處3年以下
有期徒刑。
第1項、第3項之未遂犯罰之。